臺灣高等法院民事判決　　　　　　　　 96年度上易字第562號
上　訴　人　丁○○
　　　　　　　　　　6樓
　　　　　　甲○○
兼上　一人
訴訟代理人　乙○○
被上　訴人　中國信託商業銀行股份有限公司
法定代理人　戊○○
訴訟代理人　丙○○
上列當事人間清償借款事件，上訴人對於中華民國96年4月17日
台灣台北地方法院96年度訴字第209號第一審判決提起上訴，本
院於96年7月24日言詞辯論終結，判決如下：
    主      文
上訴駁回。
第二審訴訟費用由上訴人連帶負擔。
    事實及理由
一、被上訴人起訴主張：上訴人丁○○邀同上訴人甲○○、乙○
    ○為連帶保證人，於民國（下同）93年10月18日與伊公司簽
    訂動產擔保交易之車輛動產抵押契約書、車輛貸款借據暨約
    定書（下稱系爭契約），以上訴人丁○○所有ZV-6667號小
    客車（下稱系爭車輛）設定動產抵押擔保貸款債權本金最高
    限額新台幣（下同）162萬元，並向伊公司貸款135萬元，約
    定自93年10月18日起至98年10月18日止分期清償，利息按年
    息6.5%計算，如未依約履行，即喪失期限利益，全部債務視
    為到期，除仍按上開利率計息外，逾期在6個月以內者 ，按
    上開利率10% ，逾期超過6個月者，按上開利率20%計付違約
    金。詎上訴人丁○○未依約繳納本息，經伊公司依系爭契約
    及動產擔保交易法規定，於95年8月7日取回系爭車輛，嗣經
    法院拍賣得款359,000元，以該款項充抵欠款後，尚積欠646
    ,105 元 ，上訴人並自95年10月13日起即未繳納本息，依約
    全部債務視為到期，應清償積欠全部債務，而上訴人甲○○
    、乙○○為連帶保證人，依法應負連帶清償責任。為此依系
    爭契約及連帶保證之法律關係，請求上訴人連帶清償所積欠
    之上開本息及違約金。爰聲明：上訴人應連帶給付被上訴人
    646,105元 ，及自95年10月14日起至清償日止，按年息6.5%
    計算之利息，並自95年11月15日起至清償日止，逾期在6個
    月以內者，按上開利率10%，逾期超過6個月者，按上開利率
    20%計算之違約金。
二、上訴人則以：被上訴人未依動產擔保交易法第18條、第19條
    規定向伊等為通知，即私行拖占、拍賣系爭車輛，於法不合
    ，且系爭車輛為賓士ML320休旅車，車重2.16噸 ，係屬賓士
    車系最佳四輪傳動車 ，富邦銀行於95年9月間轉貸評估尚可
    貸予100萬元，且伊等曾請專業之中古車商評估其價格為100
    萬元左右，足以清償積欠被上訴人之債務，詎被上訴人竟以
    超乎低價拍賣，有違情理等語，資為抗辯。
三、原審判命上訴人應連帶給付被上訴人646,105元，及自95年1
    0月14日起至清償日止 ，按年息6.5%計算之利息，並自95年
    11月15日起至清償日止，逾期在6個月以內者 ，按上開利率
    10%，逾期超過6個月者，按上開利率20%計算之違約金 。上
    訴人不服，提起上訴，並於本院聲明：(一)原判決廢棄。(二)被
    上訴人在第一審之訴駁回。被上訴人則聲明：上訴駁回。
四、兩造不爭執之事項：
  (一)上訴人丁○○邀同上訴人甲○○、乙○○為連帶保證人，於
    93年10月18日與被上訴人簽訂系爭契約，以系爭車輛設定動
    產抵押擔保貸款債權本金最高限額162萬元。
  (二)上訴人丁○○向被上訴人貸款135萬元，約定自93年10月18
    日起至98年10月18日止分期清償，利息按年息6.5%計算，如
    未依約履行，即喪失期限利益，全部債務視為到期，除仍按
    上開利率計息外，逾期在6個月以內者，按上開利率10%，逾
    期超過6個月者，按上開利率20%計付違約金。
  (三)被上訴人以上訴人丁○○違約，於95年8月7日拖吊取回系爭
    車輛，嗣經法院拍賣，尚欠646,105元 ，上訴人丁○○自95
    年10月13日起即未給付貸款。
五、本件被上訴人主張：上訴人應清償之債務，經伊依系爭契約
    及動產擔保交易法規定，取回系爭車輛拍賣抵償後，尚欠64
    6,105元本息及違約金 ，為此依系爭契約及連帶保證之法律
    關係，請求被上訴人連帶清償上開款項，然為上訴人所否認
    ，並以上開情詞置辯，是本件爭執之點在於被上訴人取回系
    爭車輛拍賣抵償，是否違反動產擔保交易法相關規定，其是
    否有惡意賤賣之情。經查：
(一)、依兩造簽訂之車輛動產抵押契約書第2條約定 ：「甲方（即
    上訴人）如有下列情形之一者，同意乙方（即被上訴人）無
    須依動產擔保交易法第18條規定另為通知，即得逕行占有抵
    押物：1、不履行契約者…」 、第4條第5項約定：「甲方喪
    失期限利益時，或不履行或違背本契約書所定其他條款之一
    者，乙方除得派員占有動產抵押物，乙方除依法行使追索程
    序外，因占有取回標的物所產生之委外協尋取回車輛費用（
    新台幣35,000元）、配鎖費、停車費及標的物之修理、維護
    、保養費、保險費、稅捐或積欠之罰鍰、罰金及滯納金等仍
    由甲方負擔。如甲方在乙方取回占有標的物後10日期間內履
    行契約償還分期債務餘額，並負擔取回占有費用者，得請求
    回贖領回標的物，但標的物有敗壞之虞，或價值顯著減少，
    足以妨害乙方之權利，或其保管理費用過鉅者，由乙方於取
    回占有標的物後得立即依法處理或出賣，出賣標的物所得價
    金應先扣除有關稅費、違規罰鍰罰金，滯納金與取回占有出
    賣等各項費用，再依次抵充違約金、遲延利息，未付貸款一
    切相關債務，如有任何不足，甲方應連帶負責補足，包括抵
    押物占有後所生孳息之費用及一切被擔保之債務」等語，有
    車輛動產抵押契約書在卷可稽（原審卷第26頁），而上訴人
    丁○○自95年7月起即未按期繳納本息 ，業據其自認在卷（
    本院卷第20頁背面），其有違約之事實，應無疑義，參酌動
    產擔保交易法第18條第3項規定 ，縱被上訴人未依動產擔保
    交易法第18條第1項規定先行通知上訴人即取回占有系爭擔
    保車輛，亦無不當，僅生上訴人丁○○有權回贖抵押物問題
    ；況被上訴人曾以存證信函催告上訴人還款否則將依法取回
    車輛等語，有其提出之存證信函為證（原審卷第29頁），並
    為上訴人所不爭執（原審卷第35頁），復經原審調閱該院95
    年度執字第43754號交付車輛執行卷宗核閱屬實 ，堪認被上
    訴人取回系爭車輛之前已踐行通知程序，並未違反動產擔保
    交易法第18條第1項之規定。
(二)、又被上訴人於95年8月7日取回系爭擔保車輛後至拍賣前，曾
    多次以電話通知上訴人取回車上物並詢問其是否回贖車輛，
    然上訴人於同年月23日回應不願回贖等語，亦有被上訴人提
    出之電話紀錄為憑（原審卷第59-60頁） ，核與上訴人自陳
    ：「原告（即被上訴人）取走車當天，我們有打電話去問，
    就確定車子被原告牽走，原告叫我拿錢去還清，才可以還車
    ，沒有商量的餘地 ，之後3天我又打電話給原告我車內有東
    西要取回，原告有讓我取回東西」等情大致相符（原審卷第
    56頁），本件被上訴人於拍賣系爭車輛前已多次詢問上訴人
    是否願意回贖車輛，當可解釋其於拍賣前已踐行通知程序，
    自無違反動產擔保交易法第19條之事實。
(三)、上訴人另主張系爭車輛係高級賓士車，價值不菲，被上訴人
    竟惡意賤賣，實有違情理云云。惟查，系爭車輛於公開拍賣
    前，業經被上訴人送請曜資產顧問有限公司鑑價，業據被上
    訴人提出車輛鑑價證明書、認證書、拍賣車輛紀錄等文件為
    證（原審卷第41-47頁） ，足見系爭車輛拍賣前確有經專業
    機關進行估價程序；況系爭車輛若以較高之價格賣出，即可
    充抵較多欠款，對被上訴人而言，自屬有利，被上訴人為求
    能回收欠款，當無惡意賤賣之必要，是上訴人主張被上訴人
    有惡意賤賣之情云云，尚非可取。
六、綜上所述，被上訴人取回、拍賣系爭車輛，並無違法情事。
    從而，被上訴人依系爭契約及連帶保證之法律關係，請求上
    訴人連帶給付646,105元 ，及自95年10月14日即債務到期翌
    日起至清償日止，按年息6.5%計算之利息，並自95年11月15
    日起至清償日止，逾期在6個月以內者，按上開利率10%，逾
    期超過6個月者，按上開利率20%計算之違約金，核屬有據，
    應予准許。原審判命上訴人如數連帶給付上開本息及違約金
    ，經核於法並無不合，上訴意旨指摘原判決不當，求予廢棄
    改判，為無理由，應予駁回。
七、本件為判決基礎之事證已明，兩造所為之其他主張、陳述並
    所提之證據，經審酌後，認均與本件之結論無礙，不再一一
    論述，併予敘明。
八、據上論結，本件上訴為無理由，依民事訴訟法第449條第1項
    、第85條第2項，判決如主文。
中　　華　　民　　國　　96　　年　　8 　　月　　7 　　日
                    民事第十五庭
                        審判長法  官  林恩山
                              法  官  陳駿璧
                              法  官  黃國永
正本係照原本作成。
不得上訴。
中　　華　　民　　國　　96　　年　　8 　　月　　8 　　日
　　　　　　　　　　　　　　　書記官  葉國乾
